臺灣基隆地方法院刑事判決　　　　　　 96年度訴字第246號
公　訴　人　臺灣基隆地方法院檢察署檢察官
被　　　告　乙○○
上列被告因違反毒品危害防制條例案件，經檢察官提起公訴（
96年度毒偵字第542號），本院判決如下：
    主  文
乙○○施用第一級毒品，處有期徒刑柒月。扣案之海洛因壹包（
驗餘後淨重貳點肆公克，不含包裝袋）、含有海洛因殘渣之菸
蒂陸支（共重壹點陸壹公克）均沒收銷燬之。上開毒品之包裝袋
壹只、分裝杓吸管壹支均沒收。又施用第二級毒品，處有期徒刑
月。應執行有期徒刑捌月。扣案之海洛因壹包（驗餘後淨重貳
點肆公克，不含包裝袋）、含有海洛因殘渣之菸蒂陸支（共重
壹點陸壹公克）均沒收銷燬之。上開毒品之包裝袋壹只、分裝杓
吸管壹支均沒收。
    事  實
一、乙○○前因施用毒品案件，經本院裁定送觀察勒戒後，認無
    繼續施用毒品傾向，經臺灣基隆地方法院檢察署檢察官於9
    2年12月8日，以92年度毒偵字第588 號為不起訴處分確定，
    並於92年12月10日釋放出所。詎其猶未戒斷毒癮，復基於施
    用第一級毒品海洛因之犯意，於96年1月24 日某時，在基隆
    市○○區○○街46號住處，以捲菸方式，施用第一級毒品海
    洛因；另基於施用第二級毒品安非他命之犯意，於96年1 月
    25日為警採尿前4 日某時（不含為警查獲後至採尿前之時間
    ），在不詳處所，以不詳方式，施用第二級毒品安非他命1
    次。嗣於同日12時許，為警持搜索票前往其上開住處執行搜
    索而查獲，並扣得海洛因1小包（驗餘後淨重2.3公克）、施
    用過洛因菸蒂6支、分裝杓吸管1支，且經其同意採尿送驗，
    結果呈嗎啡、可待因、安非他命、甲基安他命陽性反應，而
    悉上情。
二、案經台北市政府警察局刑事警察大隊移送臺灣基隆地方法院
    檢察署檢察官偵查起訴。
    理  由
一、訊據被告乙○○固坦承於為警採尿前之96年1月24 日某時許
    ，在住處以捲菸方式施用第一級毒品海洛因之事實，然矢口
    否認有何施用第二級毒品之犯行，辯稱：未施用第二級毒品
    ，不知為何尿液送驗結果呈安非他命及甲基安非他命之陽性
    反應云云。經查：
  (一)依毒品檢驗學上之常規，尿液中含毒品成分反應所使用之檢
    驗方法，對於受檢驗者是否確有施用毒品行為之判斷，在檢
    驗學常規上恆有絕對之影響。其以酵素免疫分析或薄層定性
    分析等方式為初步篩檢者，因具有相當程度偽陽性之可能，
    如另以氣（液）相層析、質譜分析等較具公信力之儀器為交
    叉確認，因出現偽陽性反應之機率極低，核足據為對涉嫌人
    不利之認定，此亦為邇來我國實務所是認。經查，被告為警
    查獲後所採集之尿液檢體，經送台灣尖端先進生技醫藥股份
    有限公司檢驗，結果呈嗎啡、可待因、安非他命及甲基安非
    他命之陽性反應，此有上開公司出具之濫用藥物尿液檢體檢
    驗報告乙紙在卷可佐（詳1048號偵查卷第35頁），依該報告
    所示，其所進行者包括以酵素免疫分析法為初步檢驗及以氣
    相層析質譜儀為確認檢驗，故其檢驗結果出現偽陽性反應之
    機率極低，堪可認定被告確有施用第一級毒品海洛因及第二
    級毒品安非他命之行為無訛，被告空言否認，委不足採。
  (二)按海洛因經注入人體後，約80%於24小時內自尿中排出，一
    般而言，尿液中能否檢出嗎啡陽性反應與其投與量、投與途
    徑、採尿時間、個人體質及檢驗方法之靈敏度有關，國外曾
    有文獻報導注射6 毫克之海洛因鹽酸鹽，其代謝物嗎啡之平
    均時限約為26小時（最低檢出量為300ng/ml），有行政院衛
    生署藥物食品檢驗局81年9 月8日（81）藥檢壹字第8114885
    號函可稽；又按甲基安非他命經口服投與後約70%於24 小時
    內自尿液中排出，約90% 於96小時內自尿液中排出，由於目
    前國內尿液中甲基安非他命之檢驗僅為鑑定其是否呈陽性反
    應尚未定其含量，且甲基安非他命分之檢出與其投與方式、
    投與量、個人體質、採尿時間與檢驗儀器之精密度等諸多因
    素有關，因此僅憑尿液中呈安非他命反應，並無法確實推算
    吸食時間距採集時間之長短，惟依上述資料推斷，最長可能
    不會超過4日，此亦有行政院衛生署藥物食品檢驗局81年2月
    8 日（81）藥檢壹字第001156號函可參，依被告採集之尿液
    檢驗結果，安非他命濃度高達1010 ng/ml、甲基安他命濃度
    高達7500ng/ml、嗎啡濃度高達4370ng/ml、可待因濃度高達
    750ng/ml，堪認被告確有於96年1月25日為警採尿前24 小時
    及96小時內之某時（不包括為警查獲後至警局採尿前之時間
    ），分別施用第一級毒品海洛因及第二級毒品安非他命1 次
    。
  (三)綜上所述，本案事證明確，被告犯行堪可認定，應依法論科
    。
二、論罪科刑：
  (一)查海洛因、安非他命分係毒品危害防制條例第2 條第2 項第
    1 款、第2 款所定之第一級、第二級毒品，被告施用第一級
    毒品海洛因、第二級毒品安非他命之行為，核係犯毒品危害
    防制條例第10條第1 項、第2 項之施用第一級、第二級毒品
    罪。被告因施用而持有第一級毒品海洛因及第二級毒品安非
    他命之低度行為，應為施用第一級、第二級毒品之高度行為
    所吸收，不另論罪。又被告所犯上開2 罪，犯意各別，行為
    不同，應予分論併罰。
  (二)爰審酌被告犯罪之動機、吸食頻率、曾有施用毒品之前科仍
    不知戒除，犯罪否認犯行之態度，及所犯之施用毒品犯行乃
    戕害自己身心健康，並未危及他人等一切情狀，分別量處如
    主文所示之刑，並定其應執行之刑。
　(三)末按查獲之第一級毒品，不問屬於犯人與否，均沒收銷燬之
  　，毒品危害防制條例第18條第1 項前段定有明文。本件扣案
　　之白色粉末1包，含微量第一級第6項毒品海洛因成分，淨重
  　2.34公克（純質淨重約0.01公克，不含包裝袋）、菸蒂6支
    ，均含第一級第6項毒品海洛因成分，菸蒂共重1.61公克（
    實際上難以將菸蒂所含之海洛因完全析離），有法務部調查
    局96年3月16日調科壹字第320004332號、96年5月21日調科
    壹字第09600212470號鑑定報告各乙紙在卷可稽，均為查獲
    之毒品，應依毒品危害防制條例第18條第1項前段之規定，
    宣告沒收銷燬之。至上開毒品之包裝袋1只、分裝杓吸管1支
    ，分別係犯罪行為人即被告所有用以包裹毒品，防其裸露、
    潮濕、便於攜帶及供其施用第一級毒品海洛因所用之物，業
    據被告供承在卷，應依刑法第38條第1項第2款及第3項之規
    定宣告沒收之。
三、公訴意旨另以：被告乙○○基於施用第一級毒品海洛因之包
    括犯意，自95年7月中旬某日起，在基隆市○○區○○街46
    號住處，以平均10 天吸食1次之頻率，施用第一級毒品海洛
    因多次，於96年1月25日12 時許，為警查獲，因認被告亦涉
    犯毒品危害防制條例第10條第1 項之施用第一級毒品罪嫌。
    按被告或共犯之自白，不得作為有罪判決之唯一證據，仍應
    調查其他必要之證據，以察其是否與事實相符，刑事訴訟法
    第156條第2項定有明文。經查，本件公訴人認被告有於上開
    時間施用第一級毒品犯行，無非係以被告自白於上開時間以
    方式施用第一級毒品云云，惟本院遍查本案卷證資料，除於
    96年1月25日經警查獲，並扣得第一級毒品海洛因1小包、含
    海洛因殘渣之菸蒂6支、分裝杓吸管1支，及採集被告之尿液
    檢體檢驗結果呈海洛因代謝物嗎啡、可待因陽性反應，得作
    為補強證據，而認定被告確有於該日採尿前24小時內之某時
    許施用第一級毒品海洛因犯行，至於公訴人指訴被告自95年
    7 月中旬某日起即有施用第一級毒品海洛因多次犯行，並無
    其他補強之積極證據足資認定被告此部分之犯行，自不能單
    憑被告之自白即為不利被告之認定，則本院自難遽認被告確
    於上開時間亦涉有施用第一級毒品海洛因多次之犯行，此部
    分犯罪即屬不能證明，惟因公訴人認此部分與前開論罪科刑
    部分，有集合犯之實質上一罪關係，依審判不可分原則，爰
    不另為無罪之諭知，併此敘明。
四、據上論斷，應依刑事訴訟法第273條之1第1項、第299條第1
    項前段，毒品危害防制條例第10條第1項、第2項、第18條第
    1項、第23條第2項，刑法第11條前段、第38條第1項第2款，
    判決如主文。
本案經檢察官甲○○到庭執行職務。
中　　華　　民　　國　　96　　年　　6　　月　　29　　日
                  刑事第三庭審判長法    官  鄭景文
                                  法    官  王美婷
                                  法    官  林淑鳳
以上正本證明與原本無異。
如不服本判決應於收受本判決後10日內向本院提出上訴書狀，其
未敘述上訴理由者，並得於提起上訴後10日內向本院補提理由書
狀（均須按他造當事人之人數附繕本）「切勿逕送上級法院」。
中　　華　　民　　國　　96　　年　　6　　月　　29　　日
                                  書 記 官  郭廷耀
附錄論罪法條：
毒品危害防制條例第10條第1、2項
施用第一級毒品者，處 6 月以上 5 年以下有期徒刑。
施用第二級毒品者，處 3 年以下有期徒刑。
